【裁判字號】    97,訴,4390
【裁判日期】    971031
【裁判案由】    毒品危害防制條例
【裁判全文】
臺灣板橋地方法院刑事判決              97年度訴字第4390號
公  訴  人  臺灣板橋地方法院檢察署檢察官
被      告  甲○○
上列被告因違反毒品危害防制條例案件，經檢察官提起公訴（97
年度毒偵字第7123號），被告於準備程序進行中就被訴事實為有
罪之陳述，本院告知被告簡式審判程序之旨，並聽取當事人之意
見後，合議庭裁定由受命法官獨任進行簡式審判程序，本院判決
如下：
    主  文
甲○○施用第一級毒品，處有期徒刑壹年；又施用第二級毒品，
處有期徒刑拾月。應執行有期徒刑壹年捌月。
    事實及理由
一、犯罪事實：
(一)甲○○前因施用第二級毒品案件，經本院以87年度毒聲字第
    816 號裁定送觀察、勒戒後，認無繼續施用毒品傾向，由臺
    灣板橋地方法院檢察署檢察官於民國87年8 月18日以87年度
    偵字第10749 、15781 號為不起訴處分確定。復因施用第二
    級毒品案件，經本院以89年度毒聲字第3030號裁定送觀察、
    勒戒，認有繼續施用毒品傾向，嗣經本院以89年度毒聲字第
    3680號裁定令入戒治處所施以強制戒治1 年，後因戒治成效
    良好，再經本院以90年度毒聲字第13號裁定停止戒治，所餘
    戒治期間付保護管束，並於90年1 月31日停止戒治出所，其
    施用毒品犯行，並經本院以90年度易字第1748號判決判處有
    期徒刑8 月確定。又因於上開保護管束期間內施用第一級及
    第二級毒品案件，經本院以90年度毒聲第1540號裁定撤銷保
    護管束令入戒治處所施以強制戒治，於91年1 月15日期滿執
    行完畢釋放，其施用毒品犯行，經本院以92年度訴字第155
    號判決分別判處有期徒刑10月、10月，應執行有期徒刑1 年
    8 月，其上訴後經臺灣高等法院以92年度上訴第1959號判決
    駁回上訴確定，上開三罪經臺灣高等法院以92年度聲字第14
    11號裁定應執行有期徒刑2 年。復因施用第一級及第二級毒
    品案件，經本院以91年度訴字第2298號判決分別判處有期徒
    刑1 年4 月、10月，應執行有期徒刑2 年，嗣經提起上訴，
    經臺灣高等法院以92年度上訴字第2549號判決駁回上訴確定
    ，該案與甲○○另涉犯之違反槍砲彈藥刀械管制條例、竊盜
    、偽造文書等案件，經本院以93年度聲字第1196號裁定定應
    執行有期徒刑3 年2 月，併科罰金新臺幣5 萬元，並與前開
    應執行有期徒刑2 年之罪接續執行，有期徒刑部分甫於96年
    6 月5 日因縮短刑期假釋出監，假釋中並付保護管束，保護
    管束期間至98年1 月14日始為期滿（於本案未構成累犯）。
(二)詎甲○○明知海洛因、甲基安非他命分別為毒品危害防制條
    例所規定之第一級及第二級毒品，依法不得持有、施用，復
    基於施用第一級毒品海洛因及第二級毒品甲基安非他命之犯
    意，於97年6 月20日晚間10時許，在友人蔡惠蘭位於臺北縣
    中和市○○路80號5 樓之1 住處，以將海洛因摻入香菸內吸
    食之方式，施用第一級毒品海洛因乙次；另將甲基安非他命
    放置於玻璃球吸食器內，用火燒烤吸食其生成煙霧之方式，
    施用第二級毒品甲基安非他命乙次。嗣於同年月21日凌晨0
    時30分許，經警在上址拘捕蔡惠蘭（蔡惠蘭所涉施用毒品犯
    行另經檢察官偵辦中），甲○○因在場並同意由警採集尿液
    送驗，結果呈鴉片及甲基安非他命陽性反應，始獲悉上情。
(三)案經臺北縣政府警察局板橋分局報告臺灣板橋地方法院檢察
    署檢察官偵查起訴，經合議庭裁定以簡式審判程序審理。
二、證據：
(一)被告甲○○於本院準備程序及審理時之自白。
(二)臺北縣政府警察局板橋分局97年6 月21日勘查採證同意書乙
    紙。
(三)台灣檢驗科技股份有限公司97年7 月9 日出具之CH/2008/60
    647 號濫用藥物檢驗報告及臺北縣政府警察局板橋分局偵辦
    毒品危害防制條例案被移送人姓名及代號對照表各乙紙。
三、按92年7 月9 日新修正之毒品危害防制條例刪除二犯及三犯
    之規定，一改修法前繁雜之處遇程序，僅將施用毒品者簡化
    區分為初犯、再犯，並認施用毒品者係屬病患性犯人，以觀
    察、勒戒戒除其身癮，並以強制戒治去除其心癮。經觀察、
    勒戒或強制戒治執行完畢釋放後，若係五年後再犯該條例第
    10條施用毒品罪者，與同條例第20條第1 項、第2 項關於「
    初犯」之處理方式相同，檢察官應先聲請法院裁定令被告入
    勒戒處所觀察、勒戒，並視有無繼續施用毒品傾向，決定應
    予釋放、為不起訴之處分，或應聲請法院裁定令入勒戒處所
    強制戒治；若係五年內「再犯」同條例第10條施用毒品罪者
    ，依同條例第23條第2 項規定，檢察官則應依法追訴。觀諸
    該條例第20條第3 項之修正理由：「觀察、勒戒或強制戒治
    五年後再犯者，顯見前所實施之觀察、勒戒或強制戒治已足
    以遮斷其施用毒品之癮，為期自新及協助其戒除毒癮，對此
    五年後再犯者，爰明定仍適用初犯之規定，先經觀察、勒戒
    、強制戒治之程序」及同條例第23條第2 項之修正理由：「
    為配合簡化施用毒品犯之刑事處遇程序，並鑑於經觀察、勒
    戒或強制戒治執行完畢釋放後五年內再犯者，其再犯率甚高
    ，原據以實施之觀察、勒戒及強制戒治既已無法收其實效，
    自應施以刑事處遇」，顯然如施用毒品者係前經觀察、勒戒
    或強制戒治等治療程序執行完畢五年後，始再施用毒品之「
    初犯」，因前所執行之觀察、勒戒或強制戒治已足收戒除毒
    癮之效，自應重新執行觀察、勒戒或強制戒治等治療程序，
    並於治療程序執行完畢後，由檢察官為不起訴處分，毋庸對
    之追訴處罰；反之，在「再犯」之情形，因其先前所為治療
    程序顯未能收戒斷毒癮之效，且考量施用毒品者之再犯率偏
    高，乃簡化其刑事處遇程序，而逕予追訴處罰，不再施以治
    療程序。參酌上開立法理由，修正毒品危害防制條例就施用
    毒品者，祇於「初犯」及「五年後再犯」二種情形，有其追
    訴條件之限制，即須於初犯經觀察、勒戒或強制戒治釋放後
    ，五年內均無施用毒品之行為，始能認其前所實施之觀察、
    勒戒或強制戒治已足遮斷毒癮，而得於五年後再犯時，再予
    適用初犯之規定，重行觀察、勒戒等程序。倘五年內已經再
    犯，被依法追訴處罰，縱其第三次（或第三次以上）施用毒
    品之時間在初犯釋放五年以後，即與「五年後再犯」之情形
    有別，且因已於「五年內再犯」，顯見其再犯率甚高，原實
    施觀察、勒戒或強制戒治，已無法收其實效，而無五年戒斷
    期之存在，自無再經觀察、勒戒及強制戒治之必要，應由檢
    察官逕行起訴，始符新法修正之本旨（最高法院95年度台非
    字第59號判決、同院95年度台非字第65號判決可資參照）。
    查本件被告甲○○前施用第二級毒品案件，經本院以89年度
    毒聲字第3030號裁定送觀察、勒戒，因認有繼續施用毒品傾
    向，嗣經本院以89年度毒聲字第3680號裁定令入戒治處所施
    以強制戒治1 年，後因戒治成效良好，再經本院以90年度毒
    聲字第13號裁定停止戒治，所餘戒治期間付保護管束，並於
    90年1 月31日停止戒治出所，其施用毒品犯行，並經本院以
    90年度易字第1748號判決判處有期徒刑8 月確定。又因於上
    開保護管束期間內施用第一級及第二級毒品案件，經本院以
    90年度毒聲第1540號裁定撤銷保護管束令入戒治處所施以強
    制戒治，於91年1 月15日期滿執行完畢釋放後，又因違反毒
    品危害防制條例案件，經本院以91年度訴字第2298號判決分
    別判處有期徒刑1 年4 月、10月，應執行有期徒刑2 年確定
    ，有前開臺灣高等法院被告前案紀錄表可按，則被告既曾於
    強制戒治釋放後五年內再次施用毒品並經判刑確定，揆諸上
    開說明，被告於97年6 月20日犯本件施用毒品之行為，自與
    毒品危害防制條例第20條第3 項所規定「五年後再犯」之情
    形不合，檢察官提起本件公訴，於法尚無不合，合先敘明。
四、核被告甲○○所為，分別係犯毒品危害防制條例第10條第1
    項及第2 項之施用第一級及第二級毒品罪。至被告施用第一
    級、第二級毒品前、後之持有第一級、第二級毒品犯行，為
    其施用之高度行為所吸收，均不另論罪。爰審酌被告甲○○
    曾經觀察、勒戒、強制戒治後，應知所惕勵，當知悉施用毒
    品之危害及其違法性，且已有多次施用毒品前科，詎其仍因
    自制力薄弱，並漠視法令禁制，而再犯本案，顯不知悛悔，
    應嚴予非難，兼衡被告於犯後即能坦承犯行，而其施用毒品
    行為於本質上係屬自我戕害行為，反社會性之程度應屬較低
    等一切情狀，分別量處如主文所示之刑，並依刑法第51條第
    5 款之規定，定其應執行之刑，以資懲儆。
據上論斷，應依刑事訴訟法第299 條第1 項前段、第273 條之1
第1 項、第310 條之2 、第454 條第1 項，毒品危害防制條例第
10 條 第1 項、第2 項，刑法第11條、第51條第5 款，判決如主
文。
本案經檢察官吳宗光到庭執行職務。
中    華    民    國    97    年    10    月    31    日
                  刑事第十四庭  法  官  鄭燕璘
以上正本證明與原本無異。
如不服本判決，應於判決送達後10日內，向本院提出上訴書狀敘
明上訴理由（應附繕本），上訴於臺灣高等法院。
中    華    民    國    97    年    10    月    31    日
                                書記官  陳筱惠
附錄本案論罪科刑法條全文：
毒品危害防制條例第10條：
施用第一級毒品者，處6 月以上5 年以下有期徒刑。
施用第二級毒品者，處3 年以下有期徒刑。


司法院資訊處製作；財團法人民間司法改革基金會備份。
